【裁判字號】    99,交上易,105
【裁判日期】    991116
【裁判案由】    過失傷害
【裁判全文】
臺灣高等法院高雄分院刑事判決       99年度交上易字第105號
上  訴  人
即  被  告  丙○○
上列上訴人因過失傷害案件，不服臺灣高雄地方法院99年度審交
易字第625 號中華民國99年8 月11日第一審判決（起訴案號：臺
灣高雄地方法院檢察署99年度調偵字第649 號），提起上訴，本
院判決如下：
    主  文
原判決撤銷。
丙○○犯過失傷害罪，處有期徒刑肆月，如易科罰金，以新臺幣
壹仟元折算壹日。緩刑貳年。
    事  實
一、丙○○考領有普通重型機車駕駛執照，於民國98年11月1 日
    上午11時30分許，騎乘車號YYR-880 號輕型機車，沿高雄市
    ○○區○○路由西往東方向行駛，行經興隆路與河邊路之設
    有燈光號誌管制交岔路口，原應注意駕駛人駕駛汽、機車，
    應遵守道路交通號誌之指示，車輛面對圓形紅色燈號之行車
    管制時，表示禁止通行，不得超越停止線或進入路口，而當
    日天候晴朗，日間自然光線，柏油路面乾燥、無缺陷，亦無
    障礙物，視距良好，且依其智識、能力，並無不能注意之情
    事，詎疏未注意行經上開交岔路口時，興隆路之圓形綠色燈
    號已變換為紅燈，其面對圓形紅色燈號，原不得超越停止線
    ，並駛入交岔路口，竟貿然超越設於興隆路東向車道路口之
    停止線，行駛進入上開交岔路口，致乙○○騎乘車號XXT-90
    0 號重型機車，沿高雄市○○區○○路由北往南方向，行經
    上開交岔路口時，煞車不及而撞擊丙○○騎乘機車之左側車
    身，乙○○因而人車倒地，致受有右上門牙及側門牙牙齒脫
    落導致神經壞死、左上門牙及側門牙牙齒龜裂導致牙髓壞死
    ，根尖病變、左上第一小臼齒牙齒斷裂等傷害。丙○○於有
    權偵查犯罪之警察機關，僅知悉犯罪事實，主動向據報前往
    肇事現場之員警自首其犯罪而接受裁判
二、案經乙○○訴由臺灣高雄地方法院檢察署檢察官偵查起訴。
    理  由
壹、程序部分：
    本件上訴人即被告丙○○（下稱被告）所犯係刑法第284 條
    第1 項前段過失傷害罪，其法定刑為死刑、無期徒刑、最輕
    本刑為3 年以上有期徒刑以外之罪，於本院審理中，被告就
    被訴事實為有罪陳述，經告知簡式審判程序要旨並聽取其與
    公訴人之意見，本院認無不得或不宜改依簡式審判程序進行
    之處，爰依簡式審判程序進行，合先敘明。
貳、實體部分：
一、訊據被告對上揭犯罪事實均坦承不諱，核與告訴人指訴情節
    相符（見偵查卷第11頁、第30頁），並有道路交通事故現場
    蒐證照片12張，以及道路交通事故現場圖、道路交通事故調
    查報告表等在卷可憑（偵查卷第8-9 頁，17-22 頁）。再告
    訴人受有前開傷害，亦有邱丕霞牙醫診所診斷證明書、邱丕
    霞牙醫診所99年6 月22日函、高雄醫學大學附設中和紀念醫
    院診斷證明書各1 份附卷可稽（偵查卷第36-37 頁、原審卷
    第13頁）。再按駕駛人駕駛車輛或行人在道路上，應遵守道
    路交通標誌、標線、號誌之指示、警告、禁制規定，並服從
    執行交通勤務之警察或依法令執行指揮交通及交通稽查任務
    人員之指揮，道路交通管理處罰條例第4 條第1 項定有明文
    ，而車輛面對圓形紅燈表示禁止通行，不得超越停止線或進
    入路口，道路交通標誌標線號誌設置規則第204 條亦有明文
    ，依告訴人前揭證述，其係在上開交岔路口等候燈號轉換，
    待確認為綠燈號誌時，始騎乘機車進入上開交岔路口，堪認
    告訴人對其係綠燈行駛一節，並無誤認之可能，並參酌告訴
    人歷次於警詢及偵查中所為之陳述，均陳稱自己係綠燈行駛
    ，而被告於警詢、偵查及原審審理時，均承認未觀看並注意
    上開交岔路口之號誌，堪認被告係因未注意上開交岔路口號
    誌已轉換為紅燈，致闖紅燈進入上開交岔路口而肇事，則被
    告就本件道路交通事故，自負有過失責任，且其過失與告訴
    人所受傷害間，具有相當因果關係。本案罪證明確，被告自
    白與事實相符，渠過失傷害之犯行，洵堪認定，應予依法論
    科。
二、核被告所為，係犯刑法第284 條第1 項前段之過失傷害罪。
    被告於肇事後，於有權偵查犯罪之警察機關，僅知悉犯罪事
    實，但不知悉犯罪人前，主動向處理本件道路交通事故之警
    員坦承肇事，並接受本院裁判等情，此有高雄市○○○○○
    道路交通事故肇事人自首情形紀錄表1 份附卷可證（見偵查
    卷第13頁），雖上開自首情形紀錄表記載被告係於處理道路
    交通事故之警員至告訴人就醫現場，向警員坦承肇事，然依
    偵查卷第11頁所附之談話紀錄表之記載，被告係在本件道路
    交通事故現場接受訪談，並坦承肇事，上開自首情形紀錄表
    關於被告坦承肇事之地點，容有誤載，但仍無礙被告合乎自
    首之要件，爰依刑法第62條前段規定，減輕其刑。
三、原審據以論處被告過失傷害罪刑，固非無見；惟查，被告於
    本院審理中已與告訴人法定代理人甲○○達成和解，並已支
    付告訴人15萬元，有高雄市鼓山區調解委員會調解筆錄在卷
    可憑（本院卷第23頁），原判決未及審酌上情，論處被告法
    定刑度上限之有期徒刑6 月，尚嫌過重，被告上訴先則否認
    犯罪，固無理由，惟原判決既有上開可議之處，仍應由本院
    將原判決撤銷改判。爰審酌被告前無任何犯罪前科紀錄，有
    臺灣高等法院被告前案紀錄表1 份在卷可佐，素行良好，被
    告騎乘輕型機車，沿高雄市○○區○○路由西往東方向行駛
    ，行經該路與河邊路之有燈光號誌管制交岔路口，未遵守圓
    形紅色燈號之禁止超越與進入交岔路口指示，貿然超越停止
    線，並駛入上開交岔路口，以致發生本件道路交通事故，並
    造成告訴人受有右上門牙及側門牙牙齒脫落導致神經壞死、
    左上門牙及側門牙牙齒龜裂導致牙髓壞死，根尖病變、左上
    第一小臼齒牙齒斷裂等傷害，過失情節重大，且告訴人所受
    傷勢非輕，惟念被告犯後已經坦承犯行，頗知悔悟，且於本
    院原審已與告訴人成立民事和解，賠償告訴人損失，已如上
    述等一切情狀，量處有期徒刑4 月，併諭知易科罰金之折算
    標準為新臺幣1000元折算1 日。
四、查被告未曾因故意犯罪受有期徒刑以上刑之宣告，有台灣高
    等法院被告全國前案紀錄表1 份附卷可稽，此次係屬偶發過
    失犯，況被告於本院審理中已與告訴人法定代理人甲○○達
    成和解，並已支付告訴人15萬元，已如上述；且告訴人代理
    人亦當庭表示刑事部分不予追究（本院卷第19頁）；被告經
    此論罪科刑之教訓，當知警惕，應無再犯之虞，本院認其所
    宣告之刑，以暫不執行為適當，爰併宣告緩刑2 年。
據上論結，應依刑事訴訟法第369 條第1 項前段、第364 條、第
299 條第1 項前段、第273 條之1 ，刑法第284 條第1 項前段、
第62條前段、第41條第1 項前段、第74條第1 項第1 款，刑法施
行法第1 條之1 ，判決如主文。。
本案經檢察官陳宗吟到庭執行職務。
中    華    民    國    99    年    11    月    16    日
                  刑事第七庭    審判長法  官 莊飛宗
                                      法  官 謝宏宗
                                      法  官 蔡廣昇
以上正本證明與原本無異。
不得上訴。
中    華    民    國    99    年    11    月    16    日
                                      書記官 曾允志
附錄本案論罪科刑法條全文：
刑法第284條
因過失傷害人者，處6 月以下有期徒刑、拘役或5 百元以下罰金
，致重傷者，處1 年以下有期徒刑、拘役或5 百元以下罰金。
從事業務之人，因業務上之過失傷害人者，處1 年以下有期徒刑
、拘役或1 千元以下罰金，致重傷者，處3 年以下有期徒刑、拘
役或2 千元以下罰金。

司法院資訊處製作；財團法人民間司法改革基金會備份。
